【裁判字號】    91,訴緝,29
【裁判日期】    920918
【裁判案由】    傷害致死等
【裁判全文】
臺灣板橋地方法院刑事判決                          九十一年度訴緝字第二九號
    公  訴  人  臺灣板橋地方法院檢察署檢察官
    被      告  丁○○
    選任辯護人  許巍騰律師
右列被告因傷害致死等案件，經檢察官提起公訴（八十九年度偵字第七一九四號），
丙○判決如左：
    主  文
丁○○共同傷害人之身體，因而致人於死，處有期徒刑柒年陸月；又共同遺棄屍體，
處有期徒刑捌月，應執行有期徒刑捌年。
    事  實
一、丁○○原在位於臺北縣三重市○○路○段七十號四樓太陽之星ＫＴＶ酒店擔任服
    務生，負責代客泊車及接待上門客人上樓消費之工作，緣有王雙喜與一名友人於
    民國（下同）八十九年四月三日凌晨二時許，前往該太陽之星ＫＴＶ酒店飲酒作
    樂，未幾，王雙喜友人因故先行離去。迨至凌晨四時許，酒店即將打烊，店內人
    員劉國華（經檢察官不起訴處分）要求王雙喜買單，支付帳款新臺幣（下同）三
    千五百元，王雙喜表示身上沒錢，惟可持提款卡提款付帳，劉國華遂囑附聞訊前
    來之店內服務生孟憲峻（丙○通緝中，尚未審結）、甲○○（已審結）及負責於
    機房播放音樂之戊○○（已審結）帶同王雙喜外出領款。一行人前往鄰近合作金
    庫提領，抵達後王雙喜卻表示沒有提款卡，孟憲峻、甲○○憤而出手打王雙喜耳
    光，並要王雙喜撥打電話借錢未果，乃將王雙喜帶回店中處理。於返抵酒店一樓
    後面安全梯處，酒店經理鄧永燃（丙○通緝中，尚未審結）與丁○○前來會合，
    五人即共同基於傷害之故意，合力輪流徒手毆打王雙喜。孟憲峻並持用0000
    000000行動電話，自同日上午五時四十六分五十八秒起，至上午七時三分
    十秒止多次撥打王雙喜所提供母親乙○○○家中000000000或友人電話
    ，親自或由王雙喜向乙○○○及其友人催促攜款前來付帳等語。迨同日上午六時
    許，仍未有人前來為王雙喜付帳，因鄧永燃提議，鄧永燃、孟憲峻、丁○○、甲○○、戊○○等五人遂將王雙喜帶至酒店四樓大廳內，另共同基於剝奪王雙喜行
    動自由之犯意聯絡，由鄧永燃喝令王雙喜躺在地上，命孟憲峻褪去王雙喜衣褲，
    再由丁○○與孟憲峻用膠帶綁住王雙喜手、腳，剝奪王雙喜之行動自由。鄧永燃
    再自店內找來塑膠管、塑膠軟水管、四角型木棍及圓型實心鐵條各一支，除自持
    鐵條外，將其餘之塑膠管及塑膠軟水管分別交予丁○○及戊○○，木棍則交予孟
    憲峻，持以輪流毆打王雙喜，甲○○則徒手加入毆打。其間，並以火灼燒王雙喜
    右側手臂、肩、胸部位，施以凌虐，致王雙喜受有不規則分佈於兩側胸、腹及背
    部和右下肢背側，超過二十六處之條形鈍器傷（寬一˙○公分）；於兩側大腿（
    十六公分寬）、下肢（寬十八公分）及後臀部，實心寬面鈍器皮下瘀血（無刮痕
    ）；左側眼眶有皮下瘀血及右上臂、手背外側皮下瘀血等多發性鈍器傷害；右前
    及上臂（三乘以二公分）、右側胸及右肩（併有燭燒痕）烙痕等傷害，且因多發
    性鈍器傷（棍棒及水管）造成第一頸椎脫臼神經性休克死亡。嗣於同日上午八時
    三十分許，王雙喜經鬆綁並穿上衣褲已奄奄一息，由孟憲峻將王雙喜背負下樓，
    並與丁○○二人以車牌號碼Ｐ六─六七八○自用小客車載送，原擬將王雙喜送醫
    ，旋於途中發現王雙喜已死亡，丁○○與孟憲峻遂共同基於遺棄屍體之犯意聯絡
    ，將王雙喜屍體載至臺北縣蘆洲市○○○路○段三合宮前，遺棄於該處道路邊。
    嗣孟憲峻回店後即將毆打王雙喜使用之上開塑膠管、塑膠軟水管、木棍及鐵條等
    物，棄置於店內之垃圾桶內滅跡。其後於同日上午九時三十分許，經鄰近居民王
    柏翔發現倒臥路旁之王雙喜屍體，報警處理，始經警循線查悉上情。
二、案經臺北縣警察局蘆洲分局報請臺灣板橋地方法院檢察署檢察官偵查起訴。
    理  由
一、訊據被告丁○○矢口否認犯罪，大略辯稱：案發當日適逢輪休沒有上班，凌晨四
    、五點前往太陽之星ＫＴＶ三樓辦公室，約隔壁ＰＵＢ店上班之小姐阿咪吃飯，
    沒有參與毆打被害人王雙喜，等約半小時，因當日酒店人手不足，經理鄧永燃從
    四樓下來叫我持一張寫好金額之本票前往四樓包廂給被害人簽名蓋指印，之後把
    本票交給鄧永燃，約五時三十分阿咪下班後到公司，我們就離開到公司隔壁用餐
    ，我不知道被害人是否遭毆打，更無與任何人有犯意聯絡參與毆打被害人，直到
    七、八點孟憲峻打電話給我我要開車回家，叫我在公司樓下等他，我付完帳到樓
    下就看到孟憲峻開車載被害人過來，被害人坐在右後座頭低低的，我上車坐左後
    座，孟憲峻說要把被害人載到醫院，途中問被害人要不要去醫院，他說不用，開
    了十多分鐘到自強路的高速公路高架橋下，孟憲峻叫被害人下車，被害人說了一
    聲「喔」就自己下車，我們就回家了，被害人下車時還有氣息，沒有棄屍云云。
    經查：
    (一)被告丁○○前述參與剝奪行動自由、毆打被害人之事實，已據同案被告戊○○
      於警詢、偵查中檢察官訊問及檢察官向丙○聲請羈押由丙○法官訊問時供述明
      確（見同案被告戊○○八十九年四月六日第二次警詢筆錄及第三次警詢筆錄、
      檢察官八十九年四月六日、四月二十八日訊問筆錄、丙○八十九年度聲羈字第
      二二四號卷八十九年四月六日訊問筆錄），及同案被告甲○○於警詢、偵查中
      檢察官訊問時及丙○訊問時，亦迭次供述被告丁○○有參與拘禁、毆打被害人
      等情（見同案被告甲○○八十九年四月六日第三次警訊筆錄、檢察官八十九年
      四月六日、四月二十八日訊問筆錄、丙○八十九年度聲羈字第二二四號卷八十
      九年四月六日訊問筆錄、丙○八十九年七月十四日、八月九日訊問筆錄），觀
      諸同案被告甲○○於檢察官偵查及丙○審理歷經一年，均未提及曾遭刑求或出
      於不正之方法取供，另經丙○傳訊證人即製作被告戊○○第二、三次警訊筆錄
      之臺北縣政府警察局蘆洲分局刑事組偵查員陳舜治到庭具結證稱：是被告甲○○先承認，並供出被告戊○○涉案，再問被告戊○○後才承認，都是根據被告
      戊○○意思來製作筆錄，未以強暴、脅迫方法取得被告戊○○之口供等語（見
      丙○八十九年九月二十二日訊問筆錄），足認同案被告戊○○、甲○○二人前
      開警詢及偵審中供述，均係出於自由意志，再參以同案被告戊○○、甲○○與
      被告丁○○均素無怨隙，且被告丁○○有無動手，與同案被告戊○○、甲○○
      二人本身罪責不生影響，同案被告戊○○、甲○○二人應無誣指可能，亦無攀
      賴之必要。從而同案被告戊○○、甲○○二人之前開不利於被告丁○○之自白
      ，信而有徵，核與事實相符，堪予採信。
    (二)被害人王雙喜因至太陽之星ＫＴＶ酒店消費無錢付款，遭酒店人員催索，曾以
      0000000000行動電話，自同日上午五時四十六分五十八秒起，至上
      午七時三分十秒止多次撥打被害人母親乙○○○家中000000000或友
      人電話，由店內人員或被害人向乙○○○及其友人催促攜款前來付帳等情，業
      據證人乙○○○於丙○審理中結證屬實（見丙○八十九年十月十七日訊問筆錄
      ），並有臺灣大哥大股份有限公司0000000000號行動電話記載自八
      十九年四月三日凌晨五時四十六分五十八秒起至同日上午七時零三分十秒止，
      與證人乙○○○家中之000000000號電話間，有十四次通話，且所使
      用基地台位置均在台北縣三重市○○路○段三三號三樓之通聯紀錄在卷可稽（
      見偵查卷第一六○頁）。且證人即承辦本案之臺北縣警察局蘆洲分局刑事組偵
      查員侯鴻傑，於審理時結證稱：因有民眾發現屍體報案，相驗發現有他殺嫌疑
      ，經比對死者指紋查知是王雙喜，去死者家裡查訪，死者家屬告訴我們，王雙
      喜朋友說如果王雙喜有事，就是與0000000000電話有關，經追查電
      話是吳秉璋所有，再調出通聯資料過濾後，才查出孟憲峻曾使用這支電話等語
      （見丙○八十九年九月二十二日訊問筆錄）。更足以佐證同案被告甲○○、戊○○二前前開對於事發經過之自白，核與事實相符。
    (三)被害人受有(甲)多發性鈍器傷分佈於：(1)條形（中空型）鈍器傷（寬一˙０公分
      ），不規則分佈於兩側胸、腹及背部和右下肢背側，超過二十六處。(2)實心寬
      面鈍器皮下瘀血（無刮痕）於兩側大腿（十六公分寬）、下肢（寬十八公分）
      及後臀部（棍棒類）。(3)左側眼眶有皮下瘀血。(4)右上臂及手背外側皮下瘀血
      （防禦性傷）。(乙)烙痕分佈於：右前及上臂（三乘以二公分）、右側胸及右肩
      （併有燭燒痕）等外傷，因多發性鈍器傷（棍棒及水管）造成第一頸椎脫臼神
      經性休克死亡，死者生前有明顯飲酒。被害人係因多發性鈍器傷致第一頸椎脫
      臼神經性休克死亡等情，業經臺灣板橋地方法院檢察署檢察官督同檢驗員相驗
      ，並經臺灣高等法院檢察署法醫中心法醫實施解剖鑑定，有勘驗筆錄、相驗屍
      體證明書各一紙、法務部法醫研究所八九法醫所醫鑑字第○四○九號鑑定書一
      份在卷可稽（見八十九年度相字第三○、三四、五七至六五頁）。依上開鑑定
      結論，被害人係受有鈍器傷及灼燒傷，多發性鈍器傷肇致第一頸椎脫臼神經性
      休克死亡，故被害人所受上述多發性鈍器傷，與其死亡結果間顯有相當因果關
      係，應屬無疑。
    (四)被告丁○○為太陽之星ＫＴＶ酒店服務生，負責代客泊車及接待上門客人上樓
      消費之工作，被害人則係酒店顧客無力付帳致被酒店人員合力毆擊、捆綁催索
      ，被告丁○○既始終在場參與，並曾出手打人，且有共同索債目的，堪認被告
      對右揭傷害、剝奪行動自由犯行，有犯意之聯絡，行為之分擔。且被害人係被
      捆綁並持用塑膠管、塑膠軟水管、木棍及鐵條等鈍器，合五人之力朝全身毆擊
      凌虐達數小時之久，以被告等人所採用手段之激烈殘忍，可能發生被害人傷重
      死亡之結果，應為被告丁○○等人所能預見，亦堪認定。
    (五)又被害人於由孟憲峻、丁○○載離酒店時，仍有氣息，尚未死亡等情，迭據同
      案被告甲○○、戊○○於警詢及偵、審中供明在卷，公訴人誤認被害人係死亡
      後，方由孟憲峻及被告丁○○載走棄屍，尚有未恰。至被告丁○○辯稱被害人
      下車時尚有氣息，有「喔」一聲相應並自行下車，沒有棄屍云云，與前開事證
      不符，且有違常理，要屬事後推諉卸責之詞，不足為有利被告之認定。
    綜上所述，被告丁○○前開所辯，乃卸責之詞，不足採信。事證明確，被告丁○○犯行均堪認定，應依法論科。
二、按刑法上之傷害致死罪為結果犯，如多數人下手毆打，本有犯意之聯絡，即屬共
    同正犯，對於共犯間之實施行為，既互相利用，就傷害之結果，自應同負責任；
    又被害人死亡之結果，係上訴人共同行為所致，無論死於何人所加之傷，在共犯
    間均應同負全部之責，更無分別何部分之傷孰為下手人之必要，有最高法院十九
    年上字第一八四六號、二十七年上字第七五五號判例可資參照。被告丁○○既與
    甲○○、戊○○、鄧永燃、孟憲峻等人，就捆綁毆打傷害被害人，有犯意之聯絡
    ，已如前述，則揆諸前揭判例意旨，被告丁○○雖僅先於酒店一樓後面安全梯處
    徒手合力毆打被害人，及其後與孟憲峻用膠帶綁住被害人手、腳，剝奪王雙喜之
    行動自由，並持鄧永燃交予之塑膠管，持以輪流毆打被害人，其出手所造成之傷
    害，縱非被害人致死原因，仍應就孟憲峻、鄧永燃、戊○○、甲○○等人全部傷
    害之結果，同負責任，而應擔負傷害致死刑責。故核被告丁○○所為，係犯刑法
    第二百七十七條第二項前段之傷害致死罪、同法第三百零二條第一項之剝奪行動
    自由罪及同法第二百四十七條第一項之遺棄屍體罪。被告丁○○與同案被告戊○○、甲○○、孟憲峻、鄧永燃間，就所犯上開傷害致死及剝奪行動自由二罪間有
    犯意之聯絡及行為之分擔，均應論以共同正犯。又所犯上開二罪間，有方法結果
    之牽連關係，應依刑法第五十五條規定，從一較重之傷害致死罪處斷。另起訴書
    犯罪事實欄有載明由孟憲峻及被告丁○○以膠帶綁住被害人手、腳等情，雖於所
    犯法條未引用刑法第三百零二條第一項之剝奪行動自由罪，仍應認就剝奪行動自
    由罪部分業已起訴，丙○應併予審理，附予敘明。另被告丁○○與孟憲峻間，就
    上開遺棄屍體罪間，有犯意之聯絡及行為之分擔，亦應論以共同正犯。又被告所
    犯傷害致死罪與遺棄屍體罪間，犯意各別，犯罪構成要件互異，應分論併罰。被
    告等人僅因被害人未能支付區區三千五百元，即共同以殘忍手段恣意傷害凌虐被
    害人，致被害人全身傷痕累累，更進而棄屍路旁，惡性不輕。惟斟酌被告丁○○
    為酒店服務生，並非主謀倡議者，其不知輕重利害，盲從附和，暨其犯罪之動機
    、目的、手段，及其品性、生活狀況、智識程度、犯罪所生之損害，及犯罪後諉
    過他人，未見悔悟等一切情狀，分別量處如主文所示之刑，並定其應執行之刑，
    以示懲戒。又被告等人持以毆打被害人之塑膠管、塑膠軟水管、木棍及鐵條等物
    ，已經共犯孟憲峻棄置，扣案之水管一條、棒球棒五支及高爾夫球桿一支等物並
    非犯罪所用之物等情，業據同案被告甲○○於丙○審理中供明在卷（見八十九年
    八月九日訊問筆錄），應認犯罪所用之物業已滅失而不存在，故不為沒收之諭知
    。至扣案之水管一條、棒球棒五支及高爾夫球桿一支等物，既與被告等人之犯罪
    無關，爰亦不依公訴人之請求，諭知沒收，併此敘明。
三、依刑事訴訟法第二百九十九條第一項前段，刑法第二十八條、第二百七十七條第
    二項前段、第三百零二條第一項、第二百四十七條、第五十五條、第五十一條第
    五款，罰金罰鍰提高標準條例第一條前段，判決如主文。
本案經檢察官王志超到庭執行職務
中      華      民      國    九十二    年      九      月     十八     日
                                  臺灣板橋地方法院刑事第一庭
                                          法  官  梁宏哲
右正本證明與原本無異。
如不服本判決，應於判決送達後十日內，向丙○提出上訴狀。
                                          書記官  張文惠
中      華      民      國    九十二    年      九      月     十八     日
附錄本判決論罪科刑法條：
刑法第二百七十七條第二項前段：
傷害人之身體或健康者，處三年以下有期徒刑、拘役或一千元以下罰金。
犯前項之罪，因而致人於死者，處無期徒刑或七年以上有期徒刑，致重傷者，處三年
以上、十年以下有期徒刑。
刑法第二百四十七條第一項：
損壞、遺棄、污辱或盜取屍體者，處六月以下有期徒刑。


司法院資訊處製作；財團法人民間司法改革基金會備份。
